【裁判字號】    99,事聲,250
【裁判日期】    990831
【裁判案由】    消債聲明異議
【裁判全文】
臺灣高雄地方法院民事裁定             99年度事聲字第250號
異  議  人
即  債權人  華泰商業銀行股份有限公司
法定代理人  甲○○
相  對  人
即  債務人  乙○○
上列異議人對於本院民事執行處司法事務官於民國99年6 月11日
所為99年度司執消債更更字第5 號認可更生方案裁定聲明異議，
本院裁定如下：
    主  文
異議駁回。
    理  由
一、按關於更生或清算之程序，除本條例別有規定外，準用民事
    訴訟法之規定，消費者債務清理條例第15條定有明文。又按
    當事人對於司法事務官處理事件所為之終局處分，得於處分
    送達後10日之不變期間內，以書狀向司法事務官提出異議；
    司法事務官認前項異議有理由時，應另為適當之處分，認異
    議為無理由者，應送請法院裁定之；法院認第1 項之異議為
    有理由時，應為適當之裁定，認異議為無理由者，應以裁定
    駁回之，民事訴訟法第240 條之4第1項前段、第2項、第3項
    分別明定。
二、異議意旨略以：相對人所提更生方案之還款成數尚嫌過低，
    且相對人前曾於民國（下同）94年間向異議人申辦貸款代償
    卡債後，擴張信用致無法償還債務，故相對人實應先行辦理
    一致性協商，協商未成方聲請更生云云。
三、經查：消費者債務清理條例之制定，乃為使負債務之消費者
    得依本條例所定程序清理其債務，保障債權人之公平受償，
    以謀求消費者經濟生活之更生，故除有第63條所定之情形外
    ，法院得斟酌裁量認可更生方案。查本院99年度司執消債更
    更字第5 號所認可之更生方案，相對人所積欠之無擔保即無
    優先權之債務總額為新臺幣（下同）4,171,542 元，所提更
    生方案中已載明願每月清償34,360元，而在清償96個月後，
    清償金額為3,298,560 元，則全體債權人之債權可受償79％
    ，原審酌系爭更生方案既為相對人提出，以更生程序係使相
    對人避免清算程序，為有利於相對人，則相對人當無故意提
    出顯無法履行之更生方案而被迫進入清算程序。又以異議人
    所不爭執之相對人現時每月收入59,335元，扣除相對人必要
    生活費用11,309元及扶養費用13,667元後，剩餘34,359元，
    堪認確已將餘款全用以清償債務。是本院審酌相對人所提出
    之更生方案，相對人已盡其最大之努力及誠信，則可認該清
    償方案之清償條件核屬公允、適當、可行，且無同條例第63
    條所定不應認可之消極事由存在。至異議人認相對人應先依
    一致性協商循求債務償還方案，如確無法達成還款目的始聲
    請更生云云，惟債務人於符合消費者債務清理條例所定要件
    下，即可向本院聲請更生，此為債務人依法所享有之權利，
    是相對人前向本院聲請更生獲准，異議人所舉相對人應先行
    進行一致性協商等事由，即與現階段更生方案認可與否無涉
    ，併此敘明。
四、綜上所述，本院司法事務官斟酌債務人所提更生方案，分96
    期，每期清償各債權人34,360元，清償總額為3,298,560 元
    ，清償成數為79％，應認其條件核屬公允、適當、可行。又
    查無債務人有本條例第64條第2 項所定不應認可之消極事由
    存在，乃逕依本條例第64條第1 項裁定予以認可債務人所提
    更生方案，並依本條例第62條第2 項酌定其生活限制，經核
    並無不合。此外，異議人亦未能具體指出債務人有何本條例
    第64條第2 項之情事，從而，異議人聲明異議，為無理由，
    應予駁回，揆諸前揭條文，爰裁定如主文。
中    華    民    國    99    年     8    月    31    日
                  民事鳳山分庭  法      官  吳文婷
上為正本係照原本作成
如不服本裁定，應於裁定送達後10日內，以書狀向本院提出抗告
，並繳納抗告費新臺幣1千元。
中    華    民    國    99    年     8    月    31    日
                                書  記  官  林仕興

司法院資訊處製作；財團法人民間司法改革基金會備份。
